臺灣士林地方法院刑事判決
111年度易字第547號
公  訴  人  臺灣士林地方檢察署檢察官
被      告  林宗翰


上列被告因詐欺等案件，經檢察官聲請簡易判決處刑（111年度
偵字第2750號），本院認不宜以簡易判決處刑，改依通常程序審
理，判決如下：
    主  文
林宗翰犯侵占遺失物罪，處罰金新臺幣伍仟元，如易服勞役，以
新臺幣壹仟元折算壹日。又犯以不正方法由自動付款設備取財罪
，處拘役肆拾日，如易科罰金，以新臺幣壹仟元折算壹日。
    事  實
一、林宗翰於民國110年11月4日中午某時許，在臺北市士林區延
    平北路4段、5段附近某處，拾獲黃志明（所涉嫌詐欺罪嫌，
    由臺灣桃園地方檢察署另行偵辦）所有之中華郵政中壢自立
    郵局帳號000-00000000000000號帳戶（下稱本案郵局帳戶）
    提款卡及載有密碼之紙條後，竟意圖為自己不法之所有，基
    於侵占之犯意，將上開帳戶提款卡以及該紙條據為己有。嗣
    於同日下午1時21分至22分許，林宗翰另基於以不正方法利
    用自動付款設備取財之犯意，持上開帳戶提款卡，至臺北市
    ○○區○○路000號士林中正路郵局之自動櫃員機前，輸入該紙
    條記載之密碼，接續提領新臺幣（下同）6萬元、6萬元、3
    萬、共計15萬元（內含曾素貞遭詐騙之39萬元）之款項，供
    己開銷花用。
二、案經曾素貞訴由臺北市政府警察局士林分局報告臺灣士林地
    方檢察署檢察官偵查起訴。
    理  由
一、本件認定犯罪事實所引用之所有卷證資料，就被告以外之人
    於審判外之陳述，經當事人於本院審理程序表示同意作為證
    據，本院審酌上開證據資料作成時之情況，尚無違法不當及
    證明力明顯過低之瑕疵，亦認為以之作為證據應屬適當，爰
    依刑事訴訟法第159條之5第1項規定，認有證據能力；非供
    述證據部分，亦查無證據證明有公務員違背法定程序取得之
    情形，且經本院於審理時逐一提示予當事人而為合法調查，
    亦可資為本案認定事實之基礎。
二、上開犯罪事實，業據被告於警詢、偵查、本院準備及審判程
    序時坦白承認（見偵卷第5至7、40至41、57、65至66頁，本
    院審易卷第37至39頁，本院易字卷第29、34頁），核與告訴
    人曾素貞於警詢時之指訴、證人即另案被告黃志明於偵查時
    之證述情節大抵相符（見偵卷第11至12、81至83頁），另有
    被告持本案郵局帳戶提款卡在士林中正路郵局提款之自動櫃
    員機監視器畫面3張、本案郵局帳戶之交易明細、中華郵政
    股份有限公司111年4月6日儲字第1110101881號函附本案郵
    局帳戶基本資料各1份、臺北市政府警察局士林分局製作之1
    10年11月4日犯罪嫌疑人提領贓款動向之監視器畫面照片39
    張（見偵卷第18頁正背面、第19、20至29頁、第70頁正背面
    ）在卷可稽，足見被告之任意性自白與事實相符，可以採信
    。本案事證明確，被告之犯行堪以認定，應依法論科。
三、論罪科刑及沒收：
(一)按刑法第339條之2所謂自動付款設備係指藉由電子控制系統
    設置預定之功能，而由機械本身提供轉帳、領取現金等相關
    金融服務之設備，只須符合特定操作程序，且輸入之帳號密
    碼相符，即可在該帳戶存款餘額額度內從事提款、轉帳或其
    他金融交易，而同條所稱不正方法，係泛指一切不正當之方
    法而言，並不以施用詐術為限，如以強暴、脅迫、詐欺、竊
    盜或侵占等方式取得他人之提款卡及密碼，再冒充本人由自
    動提款設備取得他人之物，或以偽造他人之提款卡由自動付
    款設備取得他人之物等均屬之（最高法院94年度台上字第40
    23號判決意旨參照）。查被告將其侵占所得之本案郵局帳戶
    提款卡，置入自動櫃員機後，再依該張紙條所載，擅自輸入
    其上書寫之密碼，以此方式未經告訴人之同意或授權，使自
    動櫃員機誤判被告係告訴人本人或得其授權之人，而提領告
    訴人所有存入在本案郵局帳戶內之金錢，則被告此部分所為
    ，該當於刑法第339條之2所稱之「不正方法」無訛。是核被
    告所為，係犯刑法第337條之侵占遺失物罪、同法第339條之
    2第1項以不正方法由自動付款設備取得他人之物罪。
(二)被告前開3次提領行為，係出於同一提領本案郵局帳戶內款
    項款之意思，於密接之時間，在同一地點，接連提領告訴人
    匯入本案郵局帳戶內之款項，侵害之財產法益相同，各行為
    之獨立性極為薄弱，應評價為數個舉動之接續施行，而論以
    接續之一行為即足。又被告侵占告訴人之上開遺失物之行為
    ，與其以不正方法由自動付款設備取得告訴人之財物之行為
    ，係基於各別之犯意，於相異之時間、地點所為，上開2行
    為自應予以分論併罰。
(三)爰以行為人之責任為基礎，審酌被告正值青壯，竟不思循以
    正途獲取所需，為圖一己私利，侵占告訴人之上開財物及盜
    領款項，對他人之財產權利欠缺應有之尊重，所為實非可取
    ；惟念其犯後坦承犯行，態度尚可，且被告於本院審理期間
    與告訴人成立調解，約定賠償被告15萬元，並自112年7月起
    ，分15期按月給付告訴人各1萬元，至履行完畢等情，有本
    院調解筆錄1份存卷可稽（見本院審易卷第32-1至32-2頁）
    ，犯後態度不差；兼衡被告所侵占之財物價值、盜領之款項
    數額，暨其自述之教育程度、家庭與經濟狀況（見本院易字
    卷第35頁）等一切情狀，分別量處如主文所示之刑，並諭知
    拘役如易科罰金，罰金如易服勞役之折算標準。　
(四)按犯罪所得，屬於犯罪行為人者，沒收之，於全部或一部不
    能沒收或不宜執行沒收時，追徵其價額；宣告前2 條之沒收
    或追徵，有過苛之虞、欠缺刑法上之重要性、犯罪所得價值
    低微，或為維持受宣告人生活條件之必要者，得不宣告或酌
    減之，刑法第38條之1第1項前段、第3項、第38條之2第2項
    分別定有明文。本案被告之犯罪所得為上開提款卡及現金15
    萬元，就前者部分，被告供稱其已將開提款卡隨處丟棄，所
    在不明，而提款卡本可因帳戶所有人向銀行掛失而喪失功能
    ，帳戶所有人亦可再申請補發，是此部分犯罪所得之沒收
    ，對於沒收制度所欲達成或附隨之社會防衛亦無任何助益，
    欠缺刑法上重要性，本院認尚無沒收上開未扣案提款卡或追
    徵其價額之必要。另後者部分，因被告與告訴人已成立調解
    ，允諾以分期方式賠償告訴人，業如前載，是告訴人日後可
    預期獲得賠償，倘被告未依約定履行，告訴人亦可持本院調
    解筆錄作為民事執行名義，對被告之財產為強制執行，故被
    告自無法保有上開犯罪所得，已可達沒收制度剝奪被告犯罪
    不法所得之立法目的，是若就此部分未扣案犯罪利得再予沒
    收，有過苛之虞，依刑法第38條之2第2項規定，不予宣告沒
    收之。　　
據上論斷，應依刑事訴訟法第452條、第299條第1項前段（依刑
事裁判精簡原則，僅援引程序法條），判決如主文。
本案經檢察官吳宇青聲請以簡易判決處刑，檢察官吳昭瑩到庭執
行職務。
中　　華　　民　　國　　111 　年　　11　　月　　29　　日
                  刑事第八庭　　法  官  李東益
以上正本證明與原本無異。
如不服本判決應於收受送達後20日內向本院提出上訴書狀，並應
敘述具體理由。其未敘述上訴理由者，應於上訴期間屆滿後20 
日內向本院補提理由書 (均須按他造當事人之人數附繕本 )「切
勿逕送上級法院」。
                                書記官  林盈均
中　　華　　民　　國　　111 　年　　12　　月　　01　　日
附錄本案論罪科刑法條：
中華民國刑法第337條
意圖為自己或第三人不法之所有，而侵占遺失物、漂流物或其他
離本人所持有之物者，處1萬5千元以下罰金。
中華民國刑法第339條之2
意圖為自己或第三人不法之所有，以不正方法由自動付款設備取
得他人之物者，處3年以下有期徒刑、拘役或30萬元以下罰金。
以前項方法得財產上不法之利益或使第三人得之者，亦同。
前二項之未遂犯罰之。